【裁判字號】    95,交聲,37
【裁判日期】    950331
【裁判案由】    違反道路交通管理處罰條例聲明異議
【裁判全文】
臺灣士林地方法院交通事件裁定          95年度交聲字第37號
原處分機關  臺北市交通事件裁決所
異  議  人
即受處分人  甲○○
上列異議人即受處分人因違反道路交通管理處罰條例案件，對於
臺北市交通事件裁決所中華民國94年12月26日所為之處分（原處
分案號：北市裁二字第裁22-AEU023378號）聲明異議，本院裁定
如下：
    主  文
原處分撤銷。
甲○○不罰。
    理  由
一、原處分意旨略以：異議人即受處分人甲○○於民國94年12月
    2 日17時21分許，駕駛車牌號碼7A-2680 號自用小客車，行
    駛在台北市○○○路○ 段90巷之道路時，因使用手持式行動
    電話接聽通話，遭駕駛警車亦行經上開路段之臺北市政府警
    察局內湖分局文德派出所警員查覺，並當場攔停舉發「手持
    行動電話通話」之交通違規，爰依道路交通管理處罰條例第
    31條之1 第1 項之規定，裁處異議人罰鍰新台幣（下同）3
    千元。
二、聲明異議意旨略以：案發當天伊係手持不具撥接功能之DV錄
    音，並非使用手持式行動電話通話，原處分機關未予詳查，
    逕予裁罰，實難甘服等語。
三、本院查：
(一)按法院受理交通事件，準用刑事訴訟法之規定，道路交通管
    處罰條例第89條前段定有明文，是刑事訴訟法第154 條第2
    項「犯罪事實應依證據認定之，無證據不得認定犯罪事實。
    」之規定及最高法院76年台上字第4986號判例「認定犯罪事
    實所憑之證據，雖不以直接證據為限，接證據亦包括在內。
    然而無論直接證據或間接證據，其得為訴訟上之證明者，須
    於通常一般之人均不致有所懷疑，而得確信其為真實之程度
    者，始得據為有罪之認定。倘其證明尚未達到此一程度，而
    有合理之懷疑存在，而無從使事實審法院得有罪之確信時，
    即應由法院為諭知被告無罪之判決。」所揭示刑事訴訟法上
    法院認定事實之最重要原則，於法院審理行為人違反道路交
    通管理處罰條例案件時，當有其適用。易言之，法院於審理
    行為人違反道路交通管理處罰條例案件，亦當踐行完畢調查
    證據程序後，為事實之認定時，如就原處分機關所認定之行
    為人違規事實仍有合理之訴訟上懷疑，而無法確信行為人確
    有該當於道路交通管理處罰條例各該處罰條文之構成要件事
    實時，此際即應依訴訟上之待證事實「倘有懷疑，則從被告
    之利益作解釋」之證據法則，作對受處分人有利之認定。又
    按汽車駕駛人於行駛道路時，使用手持式行動電話進行撥接
    或通話者，處3 千元罰鍰，道路交通管理處罰條例第31條之
    1 第1 項定有明文，而該條立法理由揭示，為有效防止汽車
    駕駛人於行車中使用手持式行動電話進行撥接或通話對安全
    影響，爰增訂第1 項處罰規定（見卷附立法院公報第89卷第
    74期，第77頁至第78頁），依此可知，本法條係以車輛駕駛
    人於行駛道路中，使用手持式行動電話進行撥接或通話之行
    為為處罰對象；又所謂「手持式行動電話」係指須以手握持
    而進行撥接或通話之行動電話，所謂「撥接或通話」係指有
    撥號、接聽、通話或數據通訊等使用狀態者而言，汽車駕駛
    人行駛道路禁止使用手持式行動電話實施及宣導辦法第2 條
    第2 款、第3 款亦有明文。準此，汽車駕駛人於行駛道路中
    ，苟係操作手持式行動電話以外之器材，縱或影響於行車安
    全，因該等器材並非上開法條暨立法理由所明確揭示之處罰
    範疇，仍無從以該處罰規定相繩。
(二)本件異議人於前揭時間駕駛其所有之車牌號碼7A-2680 號自
    用小客車，在行經台北市○○○路○ 段90巷之道路時，遭警
    以其「手持行動電話通話」為由，攔停舉發違規乙情，固為
    異議人所不否認，並有舉發違反道路交通管理事件通知單影
    本1 紙在卷可稽，堪認屬實，然異議人堅稱其於案發時所持
    用者，並非手持式行動電話，而係不具撥接通話功能之DV等
    語，是本件應審究者，乃係能否證明異議人於案發時所持用
    之器材確屬行動電話無訛。經查：
１、證人即員警王競賢於本院證述舉發經過時稱：伊於94年12月
    2 日17時21分，駕駛警用機車行至臺北市○○○路○段90 巷
    停等紅燈時，因異議人之車輛從伊前面通過，伊透過異議人
    車輛之車窗玻璃目擊異議人在講行動電話，伊便上前跟隨異
    議人之車輛，發現異議人仍持續通話，伊便將其攔停，並掣
    單舉發等語在卷（見本院95年3 月22日訊問筆錄）；經本院
    質以證人如何當場確定異議人所使用者為行動電話，證人則
    稱：伊並未看見異議人撥打電話之按鍵動作，僅見異議人手
    持機器於耳邊，而一般人在車子行進間做此動作應該是在講
    電話等語（見同上訊問筆錄）。是依證人所證情節，其認定
    異議人撥打行動電話之違規行為，係以目擊異議人有手持機
    器放置於耳邊之動作為其依據。
２、異議人於本院審理時，即當庭提出其所稱DV1 台，欲佐其辯
    解，經本院當庭勘驗，證實該機器外觀雖與掀蓋式行動電話
    相似，然其上有攝影鏡頭及閃光燈，背面刻有MP3 DIGITAL
    CAMARA MPG4 等字樣，正面則刻有DV310 字樣，經開啟機蓋
    ，並無數字鍵，然有REC/PLAY、MODE及上下左右按鍵等情，
    此有本院勘驗筆錄在卷可稽，堪認該機器確非具撥號、接聽
    功能之行動電話，從而，異議人於案發時，如確係手持該等
    機器操作，外觀上，卻易使人誤解為持用行動電話。
３、又查，異議人為警攔停舉發之際，旋即向舉發之員警表明並
    非使用行動電話乙情，業據證人王競賢到院結證屬實，值此
    之際，證人既陳並未目擊異議人有按鍵撥號之行為，復經異
    議人以所持用者非行動電話乙情置辯，自應當場查證，以究
    實情，惟證人陳明當場並未查證異議人使用之機器是否確為
    行動電話，則異議人所辯情詞，即無從逕予否定其真實性，
    至證人所稱目擊異議人手持機器之證詞，亦無從排除異議人
    於案發時確係使用行動電話以外器材之可能性。
４、再查，本院依職權向中華電信股份有限公司（下稱中華電信
    ）調閱異議人所使用門號0000000000號之行動電話通聯記錄
    ，經核閱後證實上開行動電話於95年12月2 日案發時間均無
    任何發話或受話之通聯記錄，此有中華電信查詢資料2 紙附
    卷可稽，此等證據資料，核與異議人上開辯解亦不相左。
(三)綜上所述，證人王競賢上開證述內容，既尚不足以證明異議
    人確係使用手持式行動電話進行撥號、接聽、通話或數據通
    訊之事實，而異議人所辯並無本件違規行為等語，亦非無據
    ，此外，復查無其他證據可資證明本件違規事實，揆諸前揭
    說明，異議人是否確有上開違規行為，仍存有合理之可疑，
    本院尚無從就原處分意旨所稱異議人違規行為形成確信，從
    而，本件異議為有理由，原處分應予撤銷，另諭知異議人不
    罰。
四、據上論斷，應依道路交通案件處理辦法第20條前段，裁定如
    主文。
中    華    民    國    95    年    3     月    31    日
                  交通法庭法  官   吳祚丞
以上正本證明與原本無異。
如不服本裁定，應於裁定送達後5 日內，向本院提出抗告狀。
                          書記官   林立原
中    華    民    國    95    年    4     月    7     日


司法院資訊處製作；財團法人民間司法改革基金會備份。
